臺灣屏東地方法院刑事判決　　　　　94年度簡上字第12號
　　聲　請　人　臺灣屏東地方法院檢察署檢察官
　　被　　　告　甲○○　男　6.
　　即　上訴人
　　選任辯護人　吳文豐律師
上列被告因竊盜案件，對於中華民國93年12月10日本院所為第一
審判決（93年度簡字第725 號）提起上訴（原聲請簡易判決處刑
案號：93年度偵字第4822號），及檢察官移送併辦（93年度偵字
第24395 號、94年度偵字第1105號），本院管轄第二審合議庭，
認為應適用通常程序審判，自為第一審判決，判決如下：
    主  文
原判決撤銷。
甲○○無罪。
    理  由
一、公訴意旨略以：甲○○前因竊盜案件，經臺灣高雄地方法院
    檢察署以91年度偵字第1128號提起公訴，繼經臺灣高雄地方
    法院以91年度易字第345 號判處有期徒刑1 年6 月確定，於
    民國93年1 月31日縮短刑期執行完畢。詎仍不知悔改，復於
    93年9 月25日凌晨2 時50分許，駕駛車牌號碼ＶＣ─2703號
    自小客貨車返家，卻在屏東縣潮州鎮○○路201 巷10號前下
    車，基於為自己不法所有之意圖，攜帶其所有之客觀上足供
    兇器使用之鐵撬、螺絲起子及尖頭鐵器各1 支，撬開位於上
    開地址前放置之貨櫃屋大門鐵環（毀損部分未據告訴）之際
    ，為附近住戶丙○○發現並報警，甲○○打開貨櫃屋大門蒐
    尋財物時，發現警員到場，旋欲駕車逃逸而為警當場逮捕，
    始未得逞，並扣得鐵撬、螺絲起子及尖頭鐵器各1 支。
二、本件公訴意旨認定被告涉犯前竊盜罪嫌，無非以被告於93年
    9 月25日凌晨2 時50分許，在屏東縣潮州鎮○○路201 巷10
    號前放置之貨櫃屋附近徘徊行竊一事，業據證人丙○○於偵
    查時證述：伊於案發當時起床小解，發現25公尺處有1人徘
    徊現場約十幾分鐘，並以工具敲打貨櫃屋大門之門鎖，伊乃
    報警處理，該人見警車前來，趕緊上車逃逸，立即為警攔下
    ，當時從頭到尾只見一人出現在現場，而被警方逮捕之人即
    為偵查庭中之被告等語；而告訴人亦指訴：該貨櫃屋為儲藏
    財物之用，內有電鑽、腳踏車、中秋禮品、電視、音響及衛
    浴材料等物，伊被通知到現場時，貨櫃屋大門門鎖已被撬開
    ，兩扇門中之右側大門已被打開等語，另參酌本件由被告車
    上扣案之前揭工具與照片10幀等物，互相參合印證，被告涉
    犯刑法第321 條攜帶兇器竊盜罪已臻明確，足堪認定云云。
三、按犯罪事實應依證據認定之，無證據不得認定犯罪事實，刑
    事訴訟法第154 條第2 項，定有明文。不能證明被告犯罪或
    其行為不罰者，應諭知無罪之判決，同法第301 條第1 項，
    復已明定。次按，告訴人之告訴，係以使被告受刑事訴追為
    目的，是其陳述是否與事實相符，仍應調查其他證據以資審
    認；認定不利於被告之事實，須依積極證據，苟積極證據不
    足為不利被告之認定時，即應為有利於被告之認定，更不必
    有何有利之證據，最高法院52年臺上字第1300號、30年上字
    第816 號，著有判例。又認定犯罪事實所憑之證據，雖不以
    直接證據為限，間接證據亦包括在內；然而無論直接或間接
    證據，其為訴訟上之證明，須於通常一般之人均不致有所懷
    疑，而得確信其為真實之程度者，始得據為有罪之認定，倘
    其證明尚未達到此一程度，而有合理之懷疑存在時，即無從
    為有罪之認定；刑事訴訟法上所謂認定犯罪事實之證據，係
    指足以認定被告確有犯罪行為之積極證據而言，如未能發現
    相當證據或證據不足以證明，自不能以推測或擬制之方法，
    以為裁判基礎，此觀最高法院76年台上字第4986號、29年上
    字第3105號、40年台上字第86號判例意旨自明。
四、訊據被告就檢察官起訴之事實堅決否認，辯稱：當日要從泰
    武山住處回高雄仁武住處，因迷路方到達案發現場貨櫃屋附
    近，在該貨櫃屋附近小便及抽煙後，隨即離開，並未使用兇
    器毀壞貨櫃屋門鎖，亦未進入貨櫃屋內搜尋財物等語。是以
    本案所應審酌者為：1.被告是否為攜帶工具破壞門鎖之人；
    2.被告是否已為搜尋財物之竊盜著手犯行。經查：
（一）本案扣案之兇器經本院持至現場，就本案貨櫃屋上另一相
      同材質之門鎖測試之結果，雖無法破壞該門鎖（有本院勘
      驗筆錄可稽），然被告經警逮捕時，前座尚有其他工具未
      查扣等情，業據證人即逮捕被告之警員黃明俊結證明確，
      另證人丙○○並證稱：被告在現場走來走去約十幾分鐘，
      並以工具敲打貨櫃屋大門之門鎖，後來聽到門鎖環扣斷掉
      的聲音，伊乃報警處理，該人見警車前來，趕緊上車逃逸
      ，隨後立即為警攔下，當時從頭到尾只見被告一人出現在
      現場，被警方逮捕之人即為被告等語。再被告既自承經常
      往來於泰武山及高雄仁武住家，則其就該二地點之行車路
      線應知之甚詳，高雄縣仁武鄉係位於泰武山之西北方，本
      案現場則位於泰武山之西南方（有屏東縣警察局潮州分局
      94年4 月27日函附之泰武山至高雄縣仁武鄉○○○道行車
      路線圖二紙在卷可證），熟悉泰武山及高雄仁武住家之被
      告衡情當無迷路至相反方向之理。是被告確實有以不詳之
      工具（是否為足以傷人之兇器無法判定）破壞本案貨櫃屋
      之門鎖，應可認定。
（二）就被告是否已進入貨櫃屋內搜尋財物部分，證人丙○○證
      稱：並未見到被告進入屋內；被害人乙○○復陳稱，不能
      確定貨櫃屋內物品是否被搬動過；另查貨櫃屋內置有5 箱
      柚子、2 部腳踏車、2 堆鐵製摺疊座椅、至少3 張木製椅
      子、1 摺疊式木桌、2 個放有新手機之手提袋、裝有立扇
      之紙箱至少3 個、1 台電視及電視桌等物，其中5 箱柚子
      置於較近門口處，其餘物品均至於貨櫃屋內，且所有物品
      均分類整齊放置，秩序井然，並無遭翻箱倒櫃之凌亂痕跡
      ，有警卷所附之貨櫃屋內現場照片2 張可證，堪信被告確
      實未有進入貨櫃屋內搜尋財物之行為。
（三）按刑法上之未遂犯，必須已著手於犯罪行為之實行而不遂
      ，始能成立，此在刑法第25條第1 項規定甚明，同法第32
      1 條之竊盜罪，為第320 條之加重條文，自係以竊取他人
      之物為其犯罪行為之實行，至該條第1 項各款所列情形，
      不過為犯竊盜罪之加重條件，如僅著手於該項加重之行為
      而未著手搜取財物，仍不能以本條之竊盜未遂論。上訴人
      在某處住宅之鐵門外探望，正擬入內行竊，即被巡捕查獲
      ，是被獲時尚未著手於竊盜之犯罪行為，自難謂係竊盜未
      遂。至其在門外探望，原係竊盜之預備行為，刑法對於預
      備竊盜並無處罰明文，亦難令負何種罪責。（最高法院27
      年滬上字第54號判例著有明文，同院85年度台非字第116
      號、83年度台上字第2072號、72年度台非字第107 號判決
      均採相同意見）。本案被告僅為攜帶兇器破壞門鎖之加重
      竊盜要件行為，尚未著手搜取財物，業如前述，則揆諸前
      揭最高法院之判例及判決之見解，仍不能以刑法第321 條
      之竊盜未遂論，應可認定。
（四）再我國刑法係採被告無罪推定原則，被告否認犯行為其憲
      法所賦予辯護權之合法行使，尚難僅以被告迷路等辯詞有
      瑕疵或有違常情，為推定其犯罪之「唯一」證據，是被告
      陳述雖與事理有違，為檢察官既未另提出其他足以證明被
      告確有「著手」實行犯罪之「積極證據」，自難認已盡本
      件訴訟之舉證責任。
五、綜上所述，本件起訴檢察官所用以證明被告有起訴犯行之證
    據，於本件卷存證據資料內僅有證人丙○○、乙○○之指述
    而已，而該2 證人並無法明確指認被告有「著手」實行竊盜
    之行為，業如前述，此外，別無其他積極補強證據足以證明
    起訴書所述犯行係與真實相符，本院自難單憑該2 證人無法
    確信之指述，而在別無其他積極證據補強下，逕認定被告有
    起訴檢察官所起訴之犯行甚明，本案既不能證明被告犯罪，
    核諸前揭說明，自應由本院為被告無罪之諭知。
六、廢棄原判決之理由
    原審依加重竊盜未遂罪予以論科，固非無見，惟原判決既有
    前述未詳予審酌被告犯罪究屬何種階段之瑕疵，尚有未洽，
    上訴人上訴意旨執此指摘原判決不當，為有理由，原判決既
    有上開違誤之處，自屬無可維持，應予撤銷改判。
    本院判決被告無罪已如前述，檢察官聲請為簡易判決處刑，
    即有刑事訴訟法第451 條之1 第4 項但書第3 款之情形，自
    不得以簡易判決程序處刑，爰於撤銷原判決後，依同法第
    452 條之規定，改依通常程序自為第1 審判決，附此敘明。
七、退併案部分
    公訴人另認被告於93年7 月22日凌晨3 時30分許，至高雄縣
    大社鄉○○村○○路40之2 號美美檳榔攤行竊等語，被告此
    部份之犯行雖經證人黃秀婷證述明確，然本案被告既為無罪
    ，檢察官聲請併案部分即與本案無裁判上1 罪之關係，尚非
    本院所得審理之範圍。故檢察官移送併辦之犯行，應予退併
    ，由檢察官另行為適法之處理，附此敘明。
據上論斷，應依刑事訴訟法第455 條之1 第3 項、第369 條第1
項前段、第364條、第452條、第301 條第1 項，判決如主文。
本案經檢察官葉容芳到庭執行職務
中    華    民    國       93  年     5    月  24    日
                  刑事第六庭   審判長法  官  石家禎
                                     法  官  許心
                                     法  官  林家聖
以上正本證明與原本無異。
如不服本判決應於收受本判決送達後十日內向本院提出上訴書狀
，其未敘述上訴理由者，並得於提起上訴後十日內向本院補提理
由書狀（均須按他造當事人之人數附繕本）「切勿逕送上級法院
」
中    華    民    國       93  年     5    月  24    日
                                     書記官  魏慧夷
